臺灣士林地方法院民事簡易判決
  110年度湖簡字第809號
原      告  雅苑AIT社區管理委員會

法定代理人  呂嘉儀  
訴訟代理人  馬楚帆  
            陳炎琪律師
被      告  周龍三  


訴訟代理人  蕭聖澄律師
上列當事人間請求給付管理費事件，經本院於民國111年7月7日
言詞辯論終結，判決如下：
    主      文
被告應給付原告新臺幣14萬5,936元，及自民國111年1月15日起
至清償日止，按週年利率百分之5計算之利息。
訴訟費用新臺幣1,550元由被告負擔。
本判決得假執行。
本判決原告勝訴部分得假執行。但被告如以新臺幣14萬5,936元
為原告預供擔保後，得免為假執行。
    事實及理由要領
一、本判決依民事訴訟法第434條第1項規定，合併記載事實及理
    由要領，其中原告之主張與被告之答辯，並依同條項規定，
    分別引用原告之起訴狀（即支付命令聲請狀）、訴狀資料（
　　民國110年10月27日、111年3月31日提出）、被告之答辯狀
    （111年3月31日、同年4月21日提出），以及本件言詞辯論
    筆錄（111年3月31日、同年7月7日）。
二、本院之判斷：
　㈠原告主張被告為其所屬雅苑AIT社區（下稱系爭社區）內、門
    牌臺北市○○區○○路0段000號房屋（下稱系爭房屋。包含第一
    層登記面積99.72平方公尺、附屬建物即地下一層登記面積4
    91.31平方公尺）之所有權人，加計共用部分按原告應有部
    分比例換算之面積12.02平方公尺，總面積合計603.0
　　5平方公尺（即182.42坪，小數點以下第3位四捨五入。下合
    稱系爭房地)，以及被告積欠109年1至8月份之管理費，合計
    新臺幣（下同）14萬5,936元（下稱系爭管理費）尚未繳納
    之事實，業據提出起訴狀所附之文件資料為證，而被告就系
    爭房地登記之總面積並無爭執（見本院卷第72頁），僅就系
    爭管理費之收費標準是否恰當或違法提出抗辯（詳於下述）
　　，是原告此部分主張，堪信屬實。而依公寓大廈管理條例、
    兩造所屬社區規約，被告當有給付109年1至8月份管理費之
    義務。
　㈡原告依照系爭規約及108年11月17日召開之區權人會議（因前
    次召開與會人數不足而重新召開之系爭社區第21屆區權人會
    議決議）所做成決議內容（詳於下述），向被告收取109年1
    至8月份、按每坪100元計算管理費之數額（即系爭管理費）
    ，並無違法情事：
　⒈查，原告主張依所屬社區規約（下稱系爭規約，詳支付命令
    卷第50至71頁）第17條第1項約定，該社區內房屋所有權人
    應按各該所有建物登記總面積（即主要建物、附屬建物及共
    用部分之持分等，但不含停車位面積）計算每月各自應定額
    分擔之管理費（下稱系爭規約條款，見支付命令卷第62頁）
　　；另依108年11月17日召開之區權人會議，於討論事項「案
    由五、調整管理費」議案中，已決議該社區管理費之收費標
    準由現行每坪90元，調高為每坪100元，以因應社區有換電
    梯、修水塔、修地下水冒出等大型修繕的緊急需求（下就該
    決議案簡稱系爭決議，詳支付命令卷第26頁）。伊向被告收
    取系爭管理費之數額（計算式：計費面積182.42坪×每坪100
    元×8個月＝145,936元）並無錯誤等語。被告則抗辯系爭決議
    大幅提高對伊收取之管理費，有權利濫用或違法誠信原則情
    形，原告不得援引系爭規約條款作為收取管理費之標準，於
    系爭社區規約成立前，各共有人間已有默示分管約定，伊依
    照之前的收費標準（即每月繳付3,500元）繳付管理費應為
    已足等語。經核：
　①按，共有物，除契約另有訂定外，由共有人共同管理之；共
    有物之管理費，及其他擔負，除契約另有訂定外，應由各共
    有人按其應有部分負擔之。民法第820條第1項、第822條第1
    項分別定有明文。足見共有物之管理及其管理費或其他負擔
　　，首應視共有人間有無另以契約訂定，此為私法自治之基本
    原則。而公寓大廈區分所有權人或社區建物所有人，為公寓
    大廈或社區全體住戶團體之成員，管理使用共有設施，自應
    尊重全體住戶之共同意見，則就共用部分管理費用之負擔，
    依私法自治原則，經由區分所有權人會議（下簡稱區權人會
    議）決議繳納管理費，而由管理委員會保管運用支付，符合
    現代群居生活之要求，此一實務上運作習慣，於公寓大廈管
    理條例在84年公布前，即為多數社區採用，公寓大廈管理條
    例之立法精神及相關規定（例如：該條例第10條第1至3項規
    定：專有部分、約定專用部分之修繕、管理、維護，由各該
    區分所有權人或約定專用部分之使用人為之，並負擔其費用
　　。共用部分、約定共用部分之修繕、管理、維護，由管理負
    責人或管理委員會為之。其費用由公共基金支付或由區分所
    有權人按其共有之應有部分比例分擔之，若區分所有權人會
    議或規約另有規定者，從其規定。），即係就此既有現狀為
    明確或補充規範，是區權人會議針對共用部分管理費收費標
    準所為之決議內容，屬共有人間契約約定內容之一部，除非
    該次區權人會議之召開程序或決議方法有重大明顯瑕疵情形
    ，否則該次會議議決內容即有拘束該社區建物區分所有權人
    或建物所有人之效力。又，收取之管理費是否足以支應各該
    社區之管理支出，往往與因應物價波動、重大修繕工程等因
    素密切相關，是區權人會議考量各項因素，議決調整管理費
    之收費標準，並非完全無法預期，不能逕將管理費之調漲認
    屬權利濫用或違反誠信原則之舉，併此敘明。
　②被告雖抗辯系爭規約條款不得作為收取管理費之依據云云。
    然而，被告爭執系爭規約條款及計費面積等問題，另對本件
    原告提起確認區分所有權人會議決議無效等訴訟（即本院11
　　0年度訴字第1040號事件，聲明請求：「⒈確認97年12月10日
    被告公告之系爭社區規約第17條第2項第1款前段規定，系爭
    房屋應計算管理費之面積為99.72平方公尺(約30.16坪)。⒉
    確認系爭社區109年11月14日召開之區分所有權人會議決議『
    案由十五：商用空間，管理費應加倍繳交，調漲每坪為200
    元』無效」，下稱系爭另案），已經系爭另案判決駁回本件
    被告之起訴在案，並於理由中認定修正前規約第17條第2項
    中所指「建物登記總面積」應包含主建物、附屬建物及共有
    部分面積，本件被告主張僅含主建物面積，並不可採；
　　且108年11月17日召開之區權人會議並決議將系爭社區規約
    第17條第2項第1款前段修正為「各區分所有權人應按其建物
    登記總面積（即主要建物、附屬建物及共用部分之持分，但
    不含停車位面積）計算以每平方公尺每月定額分擔」，有區
　　權人會議通知、會議提案、簽到簿、會議紀錄、區分所有權
    人名冊、出席委託書及修正後規約可證（系爭另案卷第175
　　至380頁)，修正後規約已經生效，本件被告主張應依修正前
    規約僅以主建物面積為計算基準，顯屬無據等要旨，業經本
    院調卷查明。而被告於本件既未能提出其他事證證明系爭規
    約條款之修正有何無效情事，其執以拒付系爭管理費，自非
    可採。
　③又，被告另抗辯共有人間有默示分管約定，伊僅須依照之前
    收費標準（即每月3,500元）繳納管理費云云。然而，分管
    契約係共有人間就共有物全部或一部使用權之歸屬而為特約
　　，與管委會就社區共用部分之管理而對社區內各區分所有權
    人或建物所有權人收取管理費用以支應，係屬二事；再者，
    系爭社區就管理費之收取、調整收費標準已制訂系爭社區規
    約，並召開區權人會議進行討論、決議調整，並為公告，自
    有拘束社區區分所有權人之效力。故被告此部分抗辯，亦難
    認可採。
三、從而，原告本於公寓大廈管理條例、所屬社區規約之法律關
    係，請求被告給付如主文第一項所示款項，為有理由，應予
    准許。
四、本件係適用簡易訴訟程序，所為被告敗訴之判決，應依職權
    宣告假執行；並衡情依職權酌定相當擔保金額，為被告得免
    假執行之宣告。　　
五、本件事證已明，兩造其餘攻擊防禦方法及所提證據，經審酌
    後認與判決結果不生影響，爰不再逐一論述，併此敘明。
中　　華　　民　　國　　111 　年　　7 　　月　　22　　日
                  內湖簡易庭  法　官　施月燿
以上為正本係照原本作成。
如不服本判決，應於送達後20日內，向本院提出上訴狀並表明上
訴理由，如於本判決宣示後送達前提起上訴者，應於判決送達後
20日內補提上訴理由書（須依對造人數附繕本）。
中　　華　　民　　國　　111 　年　　7 　　月　　22　　日
                            書記官  朱鈴玉